臺灣高等法院花蓮分院刑事判決　　　　　　　　　　　九十一年度上易字第五六號
　　上　訴　人　臺灣臺東地方法院檢察署檢察官
　　被　　　告　甲○○
右上訴人因被告詐欺案件，不服臺灣臺東地方法院九十年度易更字第一號中華民國九
十年十二月二十四日第一審判決（起訴案號：臺灣臺東地方法院檢察署八十七年度偵
字第三一一二號），提起上訴，本院判決如左：
    主  文
上訴駁回。
    理  由
一、公訴意旨略以：甲○○明知自己因簽賭六合彩及其他負債，已無資力清償借款，
    竟基於意圖為自己不法所有之概括犯意，在臺東師範學院衛生保健組辦公室等處
    ，自民國（下同）八十年十月三日起，陸續簽發面額分別為新臺幣（下同）十五
    萬元、二十萬元、二十五萬元、二十八萬元之本票四張，以借款為由，向乙○○
    詐得八十八萬元；復於八十一年四月二十三日至九月二十日間，以俗稱「日仔會
    」方式借款為由，前後五次向乙○○詐得九十萬元（每次交付十八萬元，約定分
    五十天償還，按日清償四千元）；另於八十二年四月九日至五月二十四日間，仍
    以俗稱「日仔會」方式借款為由，前後七次向乙○○詐得一百二十六萬元（每次
    交付十八萬元，約定分五十天償還，按日清償四千元）；又於八十二年六月三十
    日以遷居及加蓋、整修房屋為由，向乙○○詐得四十五萬元。其後因甲○○詐得
    上開款項後，除該筆一百二十六萬元「日仔會」方式借款部分已清償一部分外（
    本息合計尚有七十三萬二千元欠款），其餘均未清償（八十八萬元部分嗣於八十
    五年二月四日經乙○○聲請法院強制執行並自同年三月起從甲○○之夫侯裕記在
    臺東果菜市場股份有限公司之薪資中按月扣取五千八百六十五元），乙○○始知
    受騙，而提出告訴，因認甲○○涉有刑法第三百三十九條第一項之詐欺取財罪嫌
    。
二、按犯罪事實應依證據認定之，無證據不得推定其犯罪事實，又不能證明被告犯罪
    者，應諭知無罪之判決，刑事訴訟法第一百五十四條第一項、第三百零一條第一
    項分別定有明文。又刑法第三百三十九條第一項詐欺罪之成立，以意圖為自己或
    第三人不法所有，以詐術使人將本人或第三人之物交付為要件。所謂以詐術使人
    交付，必須被詐欺人因其詐術而陷於錯誤，若其所用方法，不能認為詐術，亦不
    致使人陷於錯誤，即不構成該罪（最高法院四十六年臺上字第二六○號判例參照
    ）。
三、公訴人認被告有詐欺取財犯行，無非以被告對於向告訴人多次借款卻未償還之事
    實供認不諱，並經告訴人指陳綦詳，復有借貸清單影本、本票影本在卷可資佐證
    ，為其論據。
四、訊據被告對於右揭時地向告訴人借款，迄今尚未完全償還之事實，固不諱言，惟
    堅決否認詐欺取財之犯行，辯稱：向告訴人借錢時有告知我要用來週轉之用，告
    訴人也同意週轉而借錢給我，我借來之錢，用於進貨、店裡開支、給付告訴人每
    月三分之利息，還有日仔會之錢，到最後週轉不過來的時候，我為了想還錢，才
    用告訴人之錢去簽六合彩，看看能不能中六合彩，我沒有詐欺之意思等語。
五、查被告原本開早餐店，因送早點到告訴人任職之台東師範學院福利社寄賣，而與
    負責衛生方面業務之副教授兼衛生保健室主任即告訴人認識，嗣因進貨等週轉上
    之需要，自八十年十月三日起，陸續簽發本票四張，向告訴人借款八十八萬元，
    告訴人知道被告進貨需要資金，乃同意借給被告，言明月息三分；其後被告又以
    其妹妹或朋友需錢，或以俗稱日仔會之方式，或以其房屋加蓋為由，先後向告訴
    人借款九十萬元、一百二十六萬元及四十五萬元，當時被告已沒有能力全部清償
    告訴人之借款，只付利息，告訴人因希望被告能夠蓋房子做生意賺錢還錢，乃繼
    續借給被告等情，為告訴人供陳在卷。次查被告於借款後，除償還利息外，就日
    仔會部分，從八十二年四月起，已陸續償還告訴人七十三萬二千元，本息尚欠六
    十六萬八千元；另從八十三年九月三十日至八十四年九月三十日，亦每月償還三
    或四萬元給告訴人；又被告在台東市○○街之房子確實有加蓋等情，亦為告訴人
    所是認。既然被告係因經營早餐店等之週轉上需要，而向告訴人借款，告訴人也
    知道被告進貨需要資金而同意給借，足見被告於借款之初，並無不法所有之意圖
    ，亦無施用詐術。又被告除給付利息外，已無能力全部清償借款，告訴人因希望
    被告能夠蓋房子做生意賺錢還錢，乃繼續借給被告，亦見告訴人並無陷於錯誤之
    情形。尚不能因被告於借款之後仍然週轉不靈致未能全數清償所借之款項，即認
    為被告蓄意詐騙。是被告所為並無詐欺意思之辯解，可以採取。此外，復查無其
    他積極證據足資證明被告有何詐欺取財之犯行，原審因而以不能證明被告犯罪，
    而為其無罪之諭知，並無不合。檢察官據告訴人之請求，提起上訴，仍執前詞，
    求予撤銷改判被告有罪，核無理由，應予駁回。
據上論斷，應依刑事訴訟法第三百六十八條，判決如主文。
本案經檢察官崔紀鎮到庭執行職務。
中      華      民      國      九十一      年      六      月    四    日
                                  審判長法官  吳  鴻  章
                                        法官  張  健  河
                                        法官  林  慶  煙
右正本證明與原本無異。
本件不得上訴。
                                      書記官  陳  萬  山
中      華      民      國      九十一      年      六      月    四    日
